【裁判字號】    94,交聲,1800
【裁判日期】    950106
【裁判案由】    交管條例聲異
【裁判全文】
臺灣板橋地方法院交通事件裁定        94年度交聲字第1800號
原處分機關  交通部公路總局臺北區監理所板橋監理站
異  議  人
即受處分人  甲○○
上列異議人因違反道路交通管理處罰條例案件，對於交通部公路
總局臺北區監理所板橋監理站民國94年7 月13日、94年9 月21日
所為之板監裁字第裁41－AEB021002 號、41-AEB293098號裁決處
分（原舉發案號：臺北市政府警察局94年3 月25日北市警交大字
第AEB021002 號、94年8 月7 日北市警交大字第AEB293098 號）
，聲明異議，本院裁定如下：
    主  文
異議駁回。
    理  由
一、原處分意旨略以：異議人即受處分人甲○○分別於民國（下
    同）九十四年一月二十日二十一時三十分許、同年八月七日
    三時三十五分許，駕駛車牌號碼EFU －102 號輕型機器腳踏
    車行經臺北市○○路與襄陽路、重慶南路與南海路口時，為
    臺北市政府警察局中正第一分局仁愛路派出所、臺北市政府
    警察局中正第二分局南海路路派出所之各執勤員警，分別以
    北市警交大字第AEB021002 號、第AEB293098 號舉發違反道
    路交通管理事件通知單，均當場舉發「駕照註銷期間駕車」
    、「使用註銷駕照駕駛」，異議人不服，於九十四年八月八
    日提出申訴，惟經查核發現異議人之輕型機車駕駛執照，前
    已因於九十三年七月五日十九時二十五分「不依標誌標線號
    誌指示」違規，經警舉發（舉發通知單號：北市警交大字第
    ACU779761 號）並經裁決罰鍰一千八百元，後因異議人未依
    限繳交罰鍰，於九十三年十二月十七日逕行註銷駕駛執照在
    案，故依道路交通管理處罰條例第二十一條第一項第一款規
    定，對異議人九十四年一月二十日二十一時三十分許之騎乘
    機車行為，依違反道路交通管理事件統一裁罰基準及處理細
    則第四十一條第四項之規定於九十四年七月十三日、九十四
    年九月二十一日掣開板監違字第裁41-AEB021002號、B41-AE
    B293098 號裁決書均裁決「未領有駕駛執照駕車者」，各罰
    鍰新臺幣（下同）九千六百元、六千元。
二、異議意旨略以：本人在不知情的情況下，遭監理機關註銷駕
    照：（一）因為本人於九十三年十一月三日不住在戶籍地，
    而且長達三年多時間，有護照之出入境簽章影本為證。（二
    ）掛號郵件非本人簽收。（三）註銷駕照日期自九十三年十
    二月十七日起至九十四年十二月十六日止，本人是在國外，
    其中差大多有四個月時間在大陸，駕照被註銷並不知情，爰
    依法聲明異議云云。
三、按汽（機）車駕駛人違反道路交通管理，經主管機關裁決後
    逾十五日未向管轄地方法院聲明異議，而不依裁決繳納罰鍰
    或不繳送汽車牌照、駕駛執照者，罰鍰不繳者，按其罰鍰數
    額，易處吊扣汽車牌照或駕駛執照一個月至三個月；不依期
    限繳送汽車牌照或駕駛執照者，吊銷其汽車牌照或駕駛執照
    ；道路交通管理處罰條例第六十五條定有明文。次按汽車駕
    駛執照為駕駛汽車之許可憑證（道路交通安全規則第50條參
    照），若駕駛人駕駛執照經處分予以註銷者，於限制考領駕
    駛執照期間，或未請領新駕駛執照前，即無許可駕駛汽車之
    憑證，自不得駕駛車輛，否則其違規情節等同於未領有駕駛
    執照而駕車，應屬於道路交通管理處罰條第二十一條第一項
    第一款「未領有駕駛執照駕車」之違規〔司法院八十二年三
    月三十日（八二）廳刑一字第０五二八三號函之研究意見亦
    同此意旨〕。
四、經查：
  (1)本件異議人前曾於九十三年七月二十日，因駕駛機車未依規
    定兩段式左轉，而經臺北市政府警察局舉發，肆經交通部公
    路總局臺北縣監理所板橋監理站以板監違字第裁41-ACU7797
    61號裁決書裁處罰鍰一千八百元，限於九十三年十二月壹日
    前繳納，並註明罰鍰逾期不繳納時，自九十三年十二月二日
    起易處吊扣駕駛執照二個月，並限於九十三年十二月十六日
    前繳送；九十三年十二月十六日前未繳送駕駛執照者，自九
    十三年十二月十七日起易處吊銷，並逕行註銷駕駛執照；駕
    駛執照吊（註）銷後，自九十三年十二月十七日起一年內不
    得重新靠領駕駛執照。有該裁決書在卷可稽。
  (2)前揭裁決書業於九十三年十一月三日送達異議人戶籍地址，
    並經收件人於收件人蓋章欄蓋用「甲○○」印，有掛號郵件
    收件回執附卷可稽，顯示前揭裁決書業已合法送達異議人。
    異議人固辯稱伊在九十三年十一月三日並未居住戶籍地云云
    ，然亦自稱「我平常沒有住在戶籍地，但是我的一些信用卡
    等信件都是由我姑姑代收，我也都有同意，這樣算是有概括
    的授權讓她代收」等情（九十四年十月十四日訊問筆錄）。
    是縱使異議人所辯情節為真，亦已授權異議人之姑姑代理收
    受前揭裁決書，則前揭裁決書之送達仍屬合法。又依異議人
    自行提出之入出境紀錄以觀，係於九十三年十一月十三日出
    境、同年月二十日入境，亦並無何無法聲明異議之情形，已
    屬自明。
  (3)異議人於前揭裁決書合法送達後，並未於法定期間提出異議
    ，亦未於期限內繳納罰鍰，是裁決機關依前揭規定易處吊扣
    、吊銷駕照之處分，自難謂違法。況異議人自承於九十四年
    一月二十日經警開單舉發時，已知駕照有問題，嗣於同年八
    月經第二次舉發時，猶對警察自稱駕照遺失等情（同前訊問
    筆錄），亦顯然已知其駕照已遭註銷。是本件異議人辯稱於
    違規前不知駕照已遭註銷云云，已無可採。
  (4)從而，異議人之行為係違反道路交通管理處罰條例第二十一
    條第一項第一款「未領有駕駛執照駕車」之違規。再參諸違
    反道路交通管理事件統一裁罰標準表所示，駕駛機器腳踏車
    違反道路交通管理處罰條例第二十一條第一項第一款，若受
    處分人於逾越應到案期限三十日以上者，及期限內繳納罰鍰
    或到案聽候裁決者，各應裁罰鍰九千六百元、六千元，而本
    件舉發通知單上所載應到案日期各為九十四年四月二十日、
    同年八月二十二日，異議人各已逾越應到案期限三十日以上
    、及於到案期限前向原處分機關提出申訴，經原處分機關於
    同年八月八日收受，有申訴書影本一紙附卷可稽，是異議人
    應依最高額及依最低額即九千六百元及六千元繳納罰鍰。是
    原處分機關依違反道路交通管理事件統一裁罰基準及處理細
    則第四十一條第四項之規定，於九十四年七月十三日、九十
    四年九月二十一日掣開板監違字第裁41-AEB0210 02 號、
    B41- AEB293098號裁決書均裁決「未領有駕駛執照駕車者」
    ，各罰鍰九千六百元、六千元，當屬適法。
五、綜上所述，原處分機關援引上開規定，對異議人裁處罰鍰，
    於法並無違誤或不當之處，本件異議為無理由，應予駁回。
據上論斷，應依道路交通案件處理辦法第19條，裁定如主文。
中    華    民    國    95    年    1     月    6     日
                  ?交通法庭?法  官  王偉光
以上正本證明與原本無異
如不服本裁定應於送達後5日內向本院提出抗告狀
                              書記官  陳怡君
中    華    民    國    95    年    1     月    9    日


司法院資訊處製作；財團法人民間司法改革基金會備份。
